臺灣臺中地方法院刑事判決
110年度易字第1711號
公  訴  人  臺灣臺中地方檢察署檢察官
被      告  謝博雅



上列被告因過失傷害案件，經檢察官提起公訴（110年度偵字第1
6985號），本院判決如下：
    主    文
謝博雅犯過失傷害罪，處拘役肆拾日，如易科罰金，以新臺幣壹
仟元折算壹日。
    犯罪事實
一、謝博雅於民國110年1月10日20時許，在臺中市○○區○○路000
    號前，帶同其所飼養之3隻犬隻於道路上散步，本應防止其
    所飼養之犬隻無故侵害他人之生命、身體、自由或財產，而
    依當時情形，並無不能注意之情事，竟疏未採取適當防護及
    管束措施，適有陳兆鳳步行行經該處，因謝博雅其中1隻未
    鍊繩之黃金獵犬撲向陳兆鳳，陳兆鳳乃因而跌倒，並受有左
    側遠端橈骨骨折之傷害。
二、案經陳兆鳳訴由臺中市政府警察局第六分局報告臺灣臺中地
    方檢察署檢察官偵查起訴。
    理    由
一、被告以外之人於審判外之陳述，雖不符刑事訴訟法第159條
    之1至之4等4條之規定，而經當事人於審判程序同意作為證
    據，法院審酌該言詞陳述或書面陳述作成時之情況，認為適
    當者，亦得為證據；當事人、代理人或辯護人於法院調查證
    據時，知有刑事訴訟法第159條第1項不得為證據之情形，而
    未於言詞辯論終結前聲明異議者，視為有前項之同意，同法
    第159條之5定有明文。查本件以下所引用具傳聞性質之證據
    ，檢察官及被告謝博雅於本院審理時均表示同意有證據能力
    （本院卷第62頁），或迄至本院言詞辯論終結前均未聲明異
    議，本院審酌上開證據資料作成時之情況，並無任何違法取
    證之不適當情形，且對於被告涉案之事實具有相當之關聯性
    ，依刑事訴訟法第159條之5之規定，認均具有證據能力。又
    本院下列所引用卷內之非供述證據，並無證據證明係公務員
    違背法定程序所取得，依同法第158條之4反面解釋，亦均得
    為證據，均合先敘明。
二、訊據被告謝博雅固坦認有於犯罪事實欄所載時間、地點帶同
    其所飼養之3隻犬隻於道路上散步，且因要讓犬隻上廁所，
    未有將其中1隻黃金獵犬牽繩等情，並就該時有告訴人陳兆
    鳳在上開地點跌倒，而受有左側遠端橈骨骨折之傷勢等節不
    爭執，惟矢口否認有何過失傷害犯行，辯稱：我當時有帶狗
    出門，是因為狗要大小便所以有放開（牽繩），是告訴人自
    己走過來看我的狗說很可愛，但因為我要在狗後面接狗大便
    ，我沒有回應告訴人或看她，過程中我聽到告訴人一聲慘叫
    聲音，我回頭就看到告訴人已經跌倒在地，當時告訴人是站
    在人行道邊邊，有一個坡度，應該是她自己沒站穩跌倒，不
    是我的狗造成的云云（本院卷第61頁）。經查：
（一）被告有於犯罪事實欄所載時間、地點帶同其所飼養之3隻
      犬隻於道路上散步，且因要讓其中之黃金獵犬上廁所，未
      有牽繩等情，及該時告訴人則在上開地點跌倒，並受有左
      側遠端橈骨骨折之傷勢等節，為被告所坦認或不爭執，核
      與證人即告訴人於警詢及本院審理時之證述大致相符（偵
      卷第15-18頁、本院卷第77-94頁），並有澄清綜合醫院中
      港分院110年1月13日診斷證明書及收據（偵卷第27-29頁
      、本院卷第31頁）、澄清綜合醫院中港分院110年9月24日
      澄高字第1102600號函暨所附病歷資料(本院卷第33-55頁)
      等件在卷可佐，上開事實，先可認定。
（二）告訴人於警詢及本院審理時一致證稱：我110年1月10日晚
      上8時許，要拿物品給友人，我在我們家旁邊的人行道看
      到被告帶三隻犬隻，只有其中一隻哈士奇有綁繩，另有一
      隻大黑狗跟黃金獵犬沒有綁繩從人行道走過來，被告的黃
      金獵犬就跑到我面前坐著然後跳起來撲倒我，我嚇到就後
      退跌倒到旁邊的停車格，因為手支撐下去，所以導致我左
      手腕骨折，我有向被告講請她幫我叫救護車，但被告說她
      沒有帶手機，我就自己爬起來回家；被告雖然說我有主動
      找她的狗玩，但當時我雙手都有提物品，一個裝水果跟麵
      包、一個裝狗的衣服，不可能跟她的狗玩，是她的狗沒有
      綁繩衝過來到我面前站起來；那個人行道是至善路那個河
      兩旁的人行步道，大概是2個半證人席位桌子的寬度，被
      告的狗很大隻，她帶3隻狗只有1隻有牽繩，另外2隻就是
      牠們自己走，嘴巴也沒有護具，是其中1隻黃金獵犬突然
      走到我面前擋住我的路，然後就突然站起來往前撲向我，
      狗那麼大隻又突然站起來我當然就害怕往後倒，人行道跟
      馬路又有高低差，我往那邊倒，我的手一定本能就會支撐
      下去，然後就骨折，我有叫「啊」，因為都腫脹起來，我
      有跟被告講說請他幫我叫救護車，我的手可能斷掉，很痛
      ，但被告說他沒帶手機，我就自己站起來後，回家去拿健
      保卡，然後坐車到澄清醫院掛急診，我的傷現在（本院審
      理時）已經好了；被告的狗擋在我面前時，我有站著跟狗
      說狗狗你好可愛，我這樣跟狗說，狗沒有回應，是我本來
      要繞開時，狗突然站起來撲人，當時我沒有跟被告聊天，
      也沒有蹲下來跟狗玩，也沒有任何互動動作，因為我二手
      提著東西等語（偵卷第15-18頁、本院卷第77-91頁）。均
      明確證稱係因被告未牽繩之黃金獵犬撲向伊，始因此跌倒
      導致左手腕骨折等節，而無反覆不一、態度游移之處，參
      以告訴人雖提起本案告訴，然以告訴人與被告素不相識（
      被告亦未如此主張），倘非如此，衡情告訴人應無甘冒偽
      證之風險，設詞誣陷被告之理；況依被告自承案發當時因
      要讓黃金獵犬自由上廁所，並未牽繩，另其飼養之犬隻曾
      有撲向年輕男性之舉等語（偵卷第13頁、本院卷第94頁）
      以觀，可見被告當時確難以掌握犬隻動向，且其犬隻亦有
      撲向人之可能，益見告訴人證稱因被告未牽繩之犬隻有向
      前撲動作而跌倒致受有傷勢，應屬可信。
（三）此外，告訴人於110年1月10日晚上8時40分，即前往澄清
      綜合醫院中港分院就診，而向醫師主訴因被狗狗撲倒後手
      腕著地，並經醫師診斷後認其受有左手橈骨骨折等節，有
      前所引澄清綜合醫院中港分院110年1月13日診斷證明書及
      收據（偵卷第27-29頁、本院卷第31頁）、澄清綜合醫院
      中港分院110年9月24日澄高字第1102600號函暨所附病歷
      資料(本院卷第33-55頁)等件在卷可佐，堪認與本案案發
      當時時序緊密，除與告訴人有設詞虛捏等節，尚難認會即
      時向醫師反應遭犬隻撲倒之常情不合，更可徵告訴人確因
      被告飼養之犬隻有上開前撲動作，乃因此跌倒而受有左側
      橈骨骨折之傷勢。
（四）被告雖另辯稱告訴人係主動過來與其飼養之黃金獵犬玩，
      惟就告訴人與其犬隻互動之經過，被告先於警詢時陳稱：
      告訴人朝我走過來找我聊天並蹲下與所飼養的黃金獵犬玩
      ，我轉身清理狗的排泄物，就突然聽到一聲叫聲，告訴人
      已經背對馬路坐在馬路上，告訴人是徒手撫摸跟狗狗對話
      等語（偵卷第12、44頁），嗣與本院審理時則陳稱：我的
      黃金獵犬在大便，我那時候背對告訴人要接（排泄物），
      我的另外二隻狗牽著，告訴人走過來看我的狗說好可愛，
      有摸我另外二隻狗，說狗很可愛也是跟我另外兩隻狗說的
      等語（本院卷第61頁），或：告訴人當時是彎下腰跟狗講
      話等語（本院卷第91頁），可見被告就告訴人係與何犬隻
      玩耍、是否可掌握黃金獵犬之動向（正在帶同如廁或僅清
      理排泄物?）、是否有蹲下撫摸或僅彎腰講話，前後所陳
      已有明顯矛盾，實難認所陳可信，自無可認告訴人有與被
      告飼養之犬隻為明顯互動乃至犬隻有前撲動作。至被告雖
      辯稱其飼養之犬隻僅喜歡異性（男性），不會撲向身為女
      性之告訴人云云（本院卷第93-94頁），惟犬隻仍有一定
      獸性，實無可僅因被告主觀認知，即認犬隻必不會攻擊特
      定人，其此部分之辯解，亦非可採。
（五）按對於犯罪結果之發生，法律上有防止之義務，能防止而
       不防止者，與因積極行為發生結果者同；又因自己行為
      ， 致有發生犯罪結果之危險者，負防止其發生之義務，
      刑法 第15條定有明文。又按刑法上過失不純正不作為犯
      之成立 要件，係居於保證人地位之行為人，因怠於履行
      其防止危 險發生之義務，致生構成要件之該當結果，即
      足當之（最 高法院83年度台上字第4471號判決參照）。
      復按飼主指動物之所有人或實際管領動物之人；飼主應防
      止其所飼養動物無故侵害他人之生命、身體、自由或財產
      ，動物保護法第3條第7款、第7條分別定有明文。本案被
      告身為飼主，對於其所飼養之犬隻依法負有予以適當之注
      意及管束，以防止該犬隻無故侵害他人生命、身體、自由
      或財產法益之危險之作為義務，復以本案案發地既為人行
      道，衡情人行道並非寬敞，行人來往多須相互避讓而有較
      近距離接觸之可能，是被告帶同犬隻散步，既可能因此距
      離他人較近，更應為適當注意及管束，且案發當時亦無不
      能注意之情事，而被告所陳黃金獵犬並未牽繩、案發當時
      我正在撿狗大便，我有轉頭看一下告訴人說狗很可愛，沒
      有看到告訴人跌倒情形等語（警卷第13頁、本院卷第91-9
      3頁），足認被告於案發當時並未注意告訴人行經靠近其
      飼養之犬隻處，應採取適當防護及管束措施，以致其飼養
      之犬隻突然撲向告訴人而致其跌倒受有傷勢，則被告顯有
      過失，且其之過失行為與告訴人之傷害結果間，具有相當
      因果關係，應負過失傷害罪責甚明。
（六）綜上所述，本案事證明確，被告犯行洵堪認定，應依法論
      科。
三、核被告所為，係犯刑法第284條前段之過失傷害罪。爰審酌
    被告飼養犬隻，當知犬隻縱經飼養，仍具有一定獸性，依法
    應負有採取適當之防護措施予以管束，以防止其無故侵害他
    人生命、身體、自由或財產，竟未善盡飼主之責，致其飼養
    之犬隻咬傷告訴人，所為尚有不該；並考量被告犯後否認犯
    行，並未賠償告訴人損失或獲得其諒解之態度，及衡以告訴
    人傷勢尚非甚為嚴重，現已復原，業如前述，暨被告自承為
    大學畢業、目前在科技業任職、月入新臺幣3至4萬元，家中
    有父母需其扶養照顧（本院卷第95頁）之智識程度及家庭生
    活經濟狀況等一切情狀，量處如主文所示之刑，並諭知易科
    罰金之折算標準。
據上論斷，應依刑事訴訟法第299條第1項前段，刑法第284條前
段、第41條第1項前段，刑法施行法第1條之1第1項，判決如主文
。
本案經檢察官康淑芳提起公訴，檢察官張溢金到庭執行職務。
中　　華　　民　　國　　110 　年　　12　　月　　8 　　日
                  刑事第十庭    法  官  吳珈禎
以上正本證明與原本無異。
如不服本判決應於收受判決後20日內向本院提出上訴書狀，並應
敘述具體理由；其未敘述上訴理由者，應於上訴期間屆滿後20日
內向本院補提理由書（均須按他造當事人之人數附繕本）「切勿
逕送上級法院」。
告訴人或被害人如不服判決，應備理由具狀向檢察官請求上訴，
上訴期間之計算，以檢察官收受判決正本之日起算。
                                書記官  江婉君
中　　華　　民　　國　　110 　年　　12　　月　　8 　　日
附錄論罪科刑法條
中華民國刑法第284條
因過失傷害人者，處1年以下有期徒刑、拘役或10萬元以下罰金
；致重傷者，處3年以下有期徒刑、拘役或30萬元以下罰金。